【裁判字號】    90,上更(一),132
【裁判日期】    900612
【裁判案由】    強盜
【裁判全文】
臺灣高等法院臺中分院刑事判決                  九十年度上更(一)字第一三二號
    上  訴  人  臺灣臺中地方法院檢察署檢察官
    被      告  丙○○
    上  訴  人
    即  被  告  丁○○
    右  一  人
    指定辯護人  本院公設辯護人  甲○○
右列上訴人因被告等加重強盜等案件，不服臺灣臺中地方法院八十七年度訴字第一四
三號中華民國八十七年十月六日第一審判決（起訴案號：臺灣臺中地方法院檢察署
八十七年度偵字第五五八七號），提起上訴，經判決後由最高法院發回更審，本院判
決如左：
    主  文
原判決關於丁○○部分撤銷。
丁○○連續意圖為自己不法之所有，而侵占自己持有他人之物，處有期徒刑參月。又
共同意圖為自己不法之所有，而搶奪他人之動產，處有期徒刑壹年。應執行有期徒刑
壹年貳月。
其他上訴駁回。
    事  實
一、緣丙○○因擔當保證人，負有應償還己○○新台幣（下同）三十五萬元之責任，
    己○○因委託丁○○向丙○○討債。於民國（下同）八十七年一月五日丙○○償
    還己○○十萬元。同年二月十日，丙○○再償還五萬元，由丁○○代收，詎丁○○於代收該五萬元後，竟意圖為自己不法之所有，竟對己○○隱瞞該事實，將該
    持有五萬元侵吞入己，並花用完盡。丁○○竟又另起意，與庚○○勾結，共同意
    圖為自己不法之所有，計劃於丙○○償還另二十萬元時，安排己○○所不認識之
    人當場搶奪該二十萬元，於是丙○○約己○○、丁○○於八十七年三月十日下午
    二時許，在台中市○○路統聯客運總站前償還二十萬元，己○○乃邀同友人戊○○一同前往，到達時，丙○○、丁○○及庚○○已在該址等候，丙○○交付二十
    萬元給己○○，己○○同時交還丙○○所簽發之本票給丙○○，丁○○見己○○
    剛接過錢，即暗示庚○○「拿錢快走」，庚○○聞言，立即趁己○○不及抗拒之
    際，搶走己○○手上之二十萬元逃逸。
二、案經己○○告訴，並由臺中市警察局第四分局報請台灣台中地方法院檢察署檢察
    官偵查起訴。
    理  由
一、被告丁○○部分：
（一）訊之被告丁○○矢口否認涉有右揭犯行，辯稱：丙○○於八十七年二月十日交
      給伊五萬元後，因伊無法聯絡己○○，所以該五萬元由伊保管，八十七年三月
      十日當天，丙○○是將錢交給該不詳男子，伊先送丙○○去開車，該不詳男子
      以為伊要與丙○○一起走，所以就將錢拿了離開，後來下午三時多，該不詳男
      子拿錢來給伊，伊將之存入伊母親之郵局帳戶，等己○○與伊聯絡時再交給他
      云云，經查被告丁○○既承認有收受丙○○交付之五萬元，而未將該五萬元交
      付己○○，且己○○亦指訴被告有侵占之事實，被告有此部分侵占之犯行，足
      以認定。又被告丁○○搶奪部分：經查告訴人己○○於警訊時指訴稱：「當時
      丙○○表示將錢還我，叫我先把借據及本票還他，我將借據及本票給丙○○，
      丙○○將二十萬還我，我正要放入皮包內，其中綽號「小魏」（即庚○○）的
      男子即從我手中將錢搶走」。「丁○○並告訴綽號「小魏」男子，錢搶了快走
      」。於偵查中指稱：「（綽號小魏這個人是由誰手中取走二十萬元？）從我手
      中搶走的」。「他（丁○○）叫小魏錢搶走，快走」（見偵查卷第十四、十七
      、三八頁）。另證人戊○○於警訊時證稱：「我因友人己○○稱有人要還他錢
      ，要我陪同去，遂在八十七年三月十號下午十四時左右，一同開車至台中市○○路統聯客運前，即看到有綽號「阿仁」（即丙○○）等三人在路旁等候，下
      車後，「阿仁」即稱要一手交錢，一手交票（本票），己○○即拿出本票交給
      「阿仁」，「阿仁」亦拿出一疊鈔票，約新台幣二十萬元交給己○○，在己○○伸手接錢當時，站於「阿仁」旁男子「小剛」（即丁○○）即叫另外一名男
      子「小威」即（庚○○）搶錢得手後即逃跑。「到現場，丙○○即要同時交錢
      換票，在己○○拿出票給丙○○，對方亦拿錢給己○○、丁○○即要身旁站立
      男子「小威」拿錢，並說快跑，小威即快速離開」（見偵查卷第十八、十九頁
      ）。於偵查中證稱：「錢是丙○○交給己○○，廖某將本票交給丙○○，丁○○叫「小魏」拿錢趕快走」（見偵查卷第三八頁），被告丁○○亦承認庚○○
      係渠帶同到現場，而庚○○與本件償還債務並無任何關係，何以能擅自將款項
      取走，又從被告丁○○取得前揭款項後迄不償還告訴人，於偵查中仍稱「因我
      爸住院要用錢」（見偵查卷第四二頁），嗣於八十七年四月二十三日始償還十
      七萬元以觀，因此告訴人己○○與證人戊○○所述，被告丁○○要庚○○搶得
      二十萬元逃逸之事實，堪以認定，被告所辯渠非搶奪該二十萬元及庚○○所云
      ：「‧‧‧看到丙○○把錢交我，叫我數數，我在數時他們（指丙○○、丁○○）就走了，我想是小剛的錢，他會再來找我，我就走了」等語，均屬卸責之
      詞，不足採信，被告丁○○之犯罪足以認定。
（二）查被告丁○○意圖為自己不法之所有，而侵占其持有丙○○要其轉交與己○○
      之前揭五萬元，係犯刑法第三百三十五條第一項之侵占罪，被告丁○○搶奪己○○之二十萬元，係犯刑法第三百二十五條第一項之搶奪罪，公訴意旨認被告
      係犯刑法第三百二十八條第一項、第三百二十九條、第三百三十條第一項之罪
      ，適用法條即有未當，應予變更。被告丁○○與庚○○二人對於搶奪罪部分有
      犯意之聯絡及行為分擔，為共同正犯，被告所犯二罪，犯意各別，觸犯罪名不
      同，應分論併罰，原審判決對被告丁○○論有侵占犯行，固非無見，然原審認
      被告係連續侵占，然被告取得二十萬元（原審認侵占其中十七萬元）係以搶奪
      取得，即非犯侵占罪，另被告犯搶奪罪部分，原審未加詳查而為無罪判決，均
      有未當，檢察官上訴據此指摘原審關於丁○○部分判決不當，其上訴為有理由
      。被告丁○○上訴意旨否認有侵占犯行，其上訴雖無理由，惟原審關於丁○○
      部分之判決既有未當，自應由本院將原審判決關於丁○○部分撤銷改判，爰審
      酌被告犯罪動機、目的、手段、侵占款項為五萬元，搶奪款項二十萬元（事後
      已償還十七萬）等一切情狀，分別量處有期徒刑三月及一年，並定應執行一年
      二月。
（三）公訴意旨另稱：被告丁○○要庚○○搶奪己○○後，己○○大喊：「搶劫」，
      並與戊○○欲追趕，丁○○為免庚○○被捕，竟加以阻擋，並稱：不用追，此
      事由伊負責等語。己○○、戊○○欲開車至中清路之水湳派出所報案，丁○○
      則自其車上取出足供凶器使用之高爾夫球桿，作勢要打己○○，以此強暴脅迫
      方式阻擋己○○逮捕該不詳男子，因認被告丁○○係犯刑法第三百二十八條第
      一項、第三百二十九條、第三百三十條第一項之罪嫌等情。訊據被告丁○○堅
      決否認有此部分犯行，告訴人己○○及證人戊○○均供稱，庚○○搶得款項即
      迅速逃逸等情，足證庚○○搶得現款已快速離開現場，留著被告丁○○、己○○、戊○○在現場發生糾葛。又從告訴人己○○於原審訊問時供稱：「小魏（
      即庚○○）從我手上把錢搶走，小剛（即丁○○）說有事他負責，丙○○也跟
      著走，小剛擋著我說有事他負責」（見原審卷第六十二頁），及被告丁○○於
      警局初訊時所供：「在現場我沒有持高爾球桿阻擋己○○或攻擊她，也沒有聽
      見她喊搶劫，是因己○○講說要找人整我及丙○○，並且我告訴她要載她去報
      案，她即坐上她朋友的車離去，我才開車追去，於中清路上往市區方向攔下她
      的車二次，第一次我有從我車上拿下一把高爾夫球桿要叫己○○下車講清楚，
      第二次我則沒有拿高爾夫球桿」等情（見偵查卷第十二頁），足證係錢被搶後
      ，庚○○逃逸，被告丁○○向己○○表示渠會負責，而未被己○○接受，被告
      丁○○於告訴人己○○離去後，仍追其車輛續與其發生糾葛，核與刑法第三百
      二十九條所定搶奪因防護贓物、脫免逮捕而當場施以強暴、脅迫之要件不合，
      告訴人己○○雖指述被告丁○○有此部分犯行，惟告訴人之告訴係以使被告受
      刑事追訴為目的，另證人戊○○係己○○之好友，證言不免偏頗，衡情己○○
      、戊○○之指述，尚不得據以採為被告有此部分犯行，既不能證明被告丁○○
      有刑法第三百二十八條第一項、第三百二十九條、第三百三十條第一項之犯行
      ，本應為無罪之判決，惟公訴意旨認此部分與科刑部分有裁判上一罪關係，故
      不另為無罪之諭知，併此敘明。
二、被告丙○○部分：
（一）公訴意旨另以：被告丙○○第三次欲行返還己○○二十萬元時，丙○○及丁○○為圖搶奪該二十萬元，丙○○及丁○○二人竟共同基於意圖為自己不法之所
      有之犯意聯絡，二人事先策劃並安排己○○所不認識之庚○○於還款當場搶奪
      該二十萬元。待策劃完畢，丙○○即約己○○於八十七年三月十日下午二時許
      ，在臺中市○○路統聯客運總站前償還二十萬元，己○○乃邀同友人戊○○一
      同前往。到達時，丙○○、丁○○及庚○○已在該址等候，丙○○交付二十萬
      元給己○○，己○○同時交還丙○○所簽發之本票給丙○○，丁○○見己○○
      剛接過錢，即暗示庚○○「拿錢快走」，庚○○聞言，立即趁己○○不及抗拒
      之際，搶走己○○手上之二十萬元，丙○○立即前去開車，庚○○則搭丙○○
      之車子逃逸。因認被告丙○○涉有刑法第三百二十五條第一項之搶奪罪嫌。
（二）按犯罪事實應依證據認定之，無證據不得推定其犯罪事實。又不能證明被告犯
      罪者，應諭知無罪之判決，刑事訴訟法第一百五十四條、第三百零一條第一項
      定有明文。
（三）訊據被告丙○○堅決否認涉有右揭犯行，被告丙○○辯稱：之前己○○找丁○○至伊住處要錢，伊後來還錢的時候有告訴己○○，因己○○委託丁○○全權
      處理，所以伊要求當天去要錢的人均要在場，另伊沒有約庚○○到場，錢伊是
      交給庚○○，伊拿到己○○交還之本票後即回家，伊沒有載該庚○○離去，而
      伊錢已還完，絕無搶錢之必要等語。惟查：
    被告丙○○係債務人，其償還債務，取回本票，應合常情，本件事後該二十萬
      元由庚○○交予丁○○，被告丙○○並未獲得任何利益，尚難認丙○○有與丁○○有犯意之聯絡。
    證人庚○○到庭證稱：當天早上伊打電話給丁○○，丁○○說下午一時許要去
      統聯客運站那裡，有人要還丁○○錢，伊無聊就去看，到現場後（取得款項後
      ），即先行帶二十萬元坐計程車離開等語，丁○○、丙○○亦均否認庚○○係
      搭乘丙○○之車離開現場，足證庚○○並非丙○○帶同到場，庚○○並非丙○○載其離開現場，尚難認庚○○之行為，與丙○○有何關聯。
    被告丁○○亦否認丙○○與其共同搶奪。
    告訴人己○○、證人戊○○雖均供述庚○○搶得現款後，搭乘丙○○之車離去
      云云，既與前揭說明不符，彼等之供述自不得採為丙○○不利之認定。
（四）綜上所述，既不能證明被告丙○○犯罪，原審為被告丙○○無罪之判決，核無
      不合，檢察官上訴，仍以告訴人己○○、證人戊○○所供，指訴被告丙○○犯
      罪，其上訴為無理由，應予駁回。
三、據上論斷，應依刑事訴訟法第三百六十八條、第三百六十九條第一項前段、第三
    百六十四條、第二百九十九條第一項前段、第三百條、刑法第二十八條、第三百
    二十五條第一項、第三百三十五條第一項、第五十一條第五款，罰金罰鍰提高標
    準條例第一條前段，判決如主文。
本案經檢察官乙○○到庭執行職務。
中      華      民      國    九十    年    六      月        十二      日
                              臺灣高等法院臺中分院刑事第三庭
                                    審判長法  官  方  艤  駐
                                          法  官  廖  柏  基
                                          法  官  劉  連  星
右正本證明與原本無異。
丁○○所犯刑法三百三十五條第一項部分不得上訴，其餘部分得上訴。
丙○○部分檢察官得上訴。
如不服本判決應於收受送達後十日內向本院提出上訴書狀，其未敘述上訴之理由者並
得於提起上訴後十日內向本院補提理由書（均須按他造當事人之人數附繕本）。
                                         書記官  顏  子  良
中      華      民      國    九十      年      六      月   十三       日
附錄論罪科刑法條：
◎刑法第三百三十五條第一項
意圖為自己或第三人不法之所有，而侵占自己持有他人之物者，處五年以下有期徒刑
、拘役或科或併科一千元以下罰金。
◎刑法第三百二十五條第一項
 意圖為自己或第三人不法之所有，而搶奪他人之動產者，處六月以上五年以下有期
徒刑。
                                                                       Ａ


司法院資訊處製作；財團法人民間司法改革基金會備份。
